臺灣臺南地方法院刑事判決　　　　　　 95年度交訴字第250號
公　訴　人　臺灣臺南地方法院檢察署檢察官
被　　　告　甲○○
上列被告因過失致死等案件，經檢察官提起公訴（95年度偵字第
15075號），被告於準備程序進行中就被訴事實為有罪之陳述，
經本院合議庭裁定由受命法官獨任進行簡式審判程序後，判決如
下：
    主  文
甲○○服用酒類，不能安全駕駛動力交通工具而駕駛，處罰金新
台幣貳萬元，如易服勞役，以新台幣壹仟元折算壹日；又因過失
致人於死，處有期徒刑陸月，如易科罰金，以新台幣壹仟元折算
壹日。
    事  實
一、甲○○未領有重型機車駕駛執照，於民國九十五年八月二十
    三日晚上十一至十二時許間，在其住處飲用高粱酒，竟於酒
    後已不能安全駕駛動力交通工具，仍不顧大眾行車之公共安
    全，於同年月二十四日下午一時許，騎乘車牌號碼ＧＤ六－
    五九三號重型機車，沿臺南縣學甲鎮○○路由西向東方向行
    駛，於同日下午一時十分許，行經三連路與新生路無號誌交
    岔路口處時，本應注意車前狀況，隨時採取必要之安全措施
    ，且當時天候晴、日間自然光線、路面乾燥、無缺陷及障礙
    物、視距良好等情形，並無不能注意之情事，復因酒後處於
    精神不濟之狀態，而疏於注意車前狀況而未減速慢行貿然通
    過上開路段，適洪福祿騎乘車號ＭＴＳ－八０九號重型機車
    ，沿新生路由南向北方向行駛至該處，亦疏未注意依標線「
    停」指示停車再開、讓幹道車先行及未依規定左轉，二車因
    此發生擦撞肇事，致洪福祿因而人車倒地，致其頭部受傷，
    甲○○隨即託路人呼叫救護車，緊急將洪福祿送往奇美醫院
    柳營分院救治，惟因頭部撞傷引起顱內出血，延至同年九月
    一日上午九時四十五分許不治死亡，甲○○並於車禍發生後
    ，對於據報到場處理交通事故之警員胡純昭表明係肇事者並
    接受裁判，且經警於九十五年八月二十四日下午二時十二分
    在佳里綜合醫院以酒精檢測器測試其呼氣後之酒精濃度值為
    每公升０．三二毫克。
二、案經乙○（即洪福祿之配偶）訴請及臺灣臺南地方法院檢察
    署檢察官相驗後偵查起訴。
    理  由
一、上揭事實，業據被告甲○○於警詢、偵查及本院審理中坦承
    不諱，核與告訴人乙○及告訴代理人丙○○指訴情節大致相
    符。此外，並有道路交通事故現場圖、道路交通事故調查報
    告表（一）（二）、刑法第一百八十五條之三案件測試觀察
    紀錄表、酒精濃度測試單、檢察官勘驗筆錄、相驗屍體證明
    書、驗斷書、奇美醫學柳營分院診斷證明書各一紙及警察蒐
    證照片二十張附卷可資佐證。又按刑法第一百八十五條之三
    所規範之服用酒類或其他相類之物，不能安全駕駛動力交通
    工具而駕駛之公共危險行為，係屬抽象危險犯之規定，此種
    抽象危險犯係伴隨飲酒過量駕車之行為當然成立，亦即祇須
    客觀上有此行為，危險即視為當然存在，是否果真肇事，並
    不影響公共危險罪責之成立，然如確實因之駕車肇事，其刑
    責之明顯性更不待言。又飲用酒類後所吐氣酒精濃度超過每
    公升０．二五毫克或血液中酒精濃度超過百分之０．０五以
    上者不得駕車，道路交通安全規則第一百十四條第一款亦定
    有明文，查被告係在九十五年八月二十四日下午二時十二分
    ，測得其呼氣之酒精濃度為每公升０．三二毫克，有卷附酒
    精測定紀錄表一紙可稽，參以被告與被害人洪福祿騎乘之機
    車碰撞等情，顯見被告當時已因不勝酒力而影響其行車判斷
    力及控制力，其行車控制力已減弱至不能安全駕駛之程度至
    為灼然。再者，按汽車行駛時，駕駛人應注意車前狀況，並
    隨時採取必要之安全措施，道路交通安全規則第九十四條第
    三項分別定有明文，被告駕車自應注意上述道路交通安全規
    定。又依附卷之交通事故調查報告表所載，本件肇事時、地
    之天候、路況、光線皆良好，則肇事彼時，被告並無不能注
    意之情事，竟疏未注意及此，而撞擊被害人，致被害人頭部
    外傷、顱內出血而死亡，其顯有應注意能注意而不注意之過
    失責任，且被告肇事與被害人之死亡結果間，復具有相當因
    果關係。再者，本件送臺灣省臺南區車輛行車事故鑑定委員
    會鑑定結果認被告酒醉無照駕駛普通重型機器腳踏車，行經
    無號誌交岔路口，未減速慢行，未注意車前狀況同為肇事原
    因，有該鑑定意見書一份附卷可佐（見相驗卷第七十一頁）
    ，與上揭就被告過失責任之認定並無齟齬，自可供本院參考
    。綜上，被告自白核與事實相符，事證明確，其犯行應足認
    定。
二、核被告所為，係犯刑法第一百八十五條之三之服用酒類，不
    能安全駕駛動力交通工具而駕駛罪、第二百七十六條第一項
    之過失致人於死罪。又被告前後一段時間在不能安全駕駛之
    狀態下駕駛前揭車輛之行為，係於密切接近時間與地點實施
    ，侵害同一公眾行車安全之社會法益，各行為之獨立性極為
    薄弱，依一般社會健全觀念，在時間差距上，難以強行分開
    ，刑法評價上，以視為數個舉動之接續施行，合為包括之一
    行為予以評價，較為合理，應認係包括之一罪，而屬接續犯
    。被告肇事後於警方尚不知何人犯罪前，即主動向前往處理
    之員警胡純昭坦承過失致死之犯行，並接受裁判等情，有台
    南縣警察局學甲分局道路交通事故肇事人自首情形紀錄表一
    紙在卷可稽（見警卷第三十一頁），犯過失致人於死部分依
    刑法第六十二條前段之規定，減輕其刑。再被告無駕駛執照
    及酒醉駕車，因而致人死亡，應依道路交通管理處罰條例第
    八十六條第一項規定，就其所犯過失致死罪部分加重其刑（
    參照台灣高等法院暨所屬法院八十七年法律座談會刑事類提
    案第五十四號研討結果認僅加重其刑一次，無庸遞加），並
    先加重後減輕之。被告所犯上開二罪，犯意各別、行為互殊
    ，應予分論併罰。爰審酌本件交通事故係因被告一時疏忽釀
    禍致人於死，除被害人橫死之慘痛外，其家屬與之天人永隔
    誠為至悲，惟本件被害人未領有重型機車駕駛執照，亦同有
    未依標線「停」指示停車再開、讓幹道車先行及未依規定左
    轉之肇事原因，被告除強制保險金新台幣一百五十萬元業由
    被害人家屬領訖外，尚未達成民事和解，賠償其損害，然被
    害人家屬已提起刑事附帶民事訴訟求償，及被告並無前科且
    現需照顧三子，本件酒精濃度測試值不高、犯罪後坦承犯行
    顯有悔悟等一切情狀，量處如主文所示之刑，併分別諭知罰
    金部分易服勞役及有期徒刑部分易科罰金之折算標準。
據上論斷，應依刑事訴訟法第二百九十九條第一項前段、第二百
七十三條之一第一項，道路交通管理處罰條例第八十六條第一項
，刑法第一百八十五條之三、第二百七十六條第一項、第四十一
條第一項前段、第四十二條第三項、第六十二條前段，刑法施行
法第一條之一，判決如主文。
本案經檢察官丁○○到庭執行職務
中　　華　　民　　國　　96　　年　　5　　月　　15　　日
　　　　　　　　　    交通法庭  法　官　鍾邦久
以上正本證明與原本無異。
如不服本判決，應於判決送達後10日內，向本院提出上訴狀（應
附繕本），上訴於臺灣高等法院臺南分院。
　　　　　　　　　　　　　　　　書記官　陳慧玲
中　　華　　民　　國　　96　　年　　5　　月　　15　　日
附錄本件論罪科刑依據之法條：
中華民國刑法第185條之3（醉態駕駛罪）
服用毒品、麻醉藥品、酒類或其他相類之物，不能安全駕駛動力
交通工具而駕駛者，處1年以下有期徒刑、拘役或3萬元以下罰金
。
中華民國刑法第276條第1項（過失致死罪）
因過失致人於死者，處 2 年以下有期徒刑、拘役或 2 千元以下
罰金。
